【裁判字號】    88,再,2
【裁判日期】    890119
【裁判案由】    賭博
【裁判全文】
臺灣高等法院花蓮分院刑事判決                      八十八年度再字第二號
    上訴人即被告  丙○○○
右列上訴人即被告因賭博案件，對於本院中華民國八十八年九月十三日第二審確定
判決( 八十八年度上易字第二四０號 )，聲請再審，經再審後，本院判決如左：
    主  文
原判決關於丙○○○部分撤銷。
丙○○○無罪。
    理  由
一本件公訴意旨以：丙○○○自民國（下同）八十七年二月間起，與其夫乙○○及友
  人甲○○○（以上乙○○、甲○○○二人均已審結）共同基於意圖營利之概括犯意
  聯絡，由乙○○提供位於台東縣東河鄉都蘭村都蘭八十六號及臺東市○○街十七巷
  十一號七樓等處為公共得出入場所，主持俗稱「二星」、「三星」、「四星」、「
  台號」、「特尾」等「六合彩」之賭博，先後多次聚集不特定人簽選號碼賭博財物
  ，參賭者每簽選一支號碼分別須繳賭資新台幣（下同）十元、五十元或一百元之簽
  賭金，所簽選之號碼，均以核對每星期二、四香港政府六合彩中獎號碼所組成之號
  碼為準，賭客如簽中，可得賭資九至六百倍不等之彩金，如未簽中，則賭資全部歸
  乙○○、丙○○○等人所有，且以未被賭客所簽選之號碼與賭客對賭，並預期可獲
  得全部賭資與須賠付彩金間差額之不法利益，而由甲○○○在內負責接聽賭客之簽
  賭電話，丙○○○則另對外負責接受賭客之簽賭及收取賭資等工作。嗣於八十七年
  七月三十日晚上九時許，為警在臺東市○○街十七巷十一號七樓查獲，並當場由丙○○○所有之皮包內，扣得其所有用於經營六合彩賭博之賭客簽單五張。因認丙○○○涉有刑法第二百六十八條、第二百六十六條之賭博罪嫌。
二本件公訴人以被告丙○○○犯有賭博罪嫌，無非以共同被告甲○○○之警訊筆錄及
  被告曾接聽電話接受賭客簽單之錄音帶譯文，另被告經警方逮捕時從皮包內查獲簽
  單五張，賭資一萬三千三百元為論據。惟查：上訴人即被告丙○○○無論在警訊或
  偵查審理中，均堅決否認本件之賭博犯行辯稱：「伊皮包內之簽單五張乃甲○○○
  遇警臨檢時，情急之下塞入伊皮包內，警員到現場時，適送飯包給乙○○，伊並未
  與鄭、陳二人共同經營本件賭博，亦未在現場接聽電話等語。
三犯罪事實應依證據認定之，無證據不得推定其犯罪事實，刑事訴訟法第一百五十四
  條定有明文。而認定犯罪事實所憑之證據，須適於為被告犯罪事實之證明者，始得
  採為斷罪資料。被告之自白，雖為證據之一種，但依刑事訴訟法第一百五十六條第
  一項規定，被告之自白，須非出於強暴、脅迫、利誘、詐欺、違法羈押或其他不正
  之方法，且興事實相符者，始得為證據。又依同條第二項規定，被告之自白，不得
  作為有罪判決之唯一證據，仍應調查其他必要之證據，以察其是否與事實相符。立
  法目的乃欲以補強證據擔保自白之真實性，亦即以補強證據之存在，藉之限制自白
  在證據上之價值，防止偏重自白，發生誤判之危險。以被告之自白，作為其自己犯
  罪之證明時，尚有此危險；以之作為其他共犯之罪證明，不特在採證上具有自白虛
  偽性之同樣危險，且共犯者之自白，難免有嫁禍他人，而為虛偽供述之危險。是則
  利用共犯者之自白，為其他共犯之罪證時，其證據價值如何，按諸自由心證主義之
  原則，固屬法院自由判斷之範圍。但共同被告不利於己之陳述，雖得採為其他共同
  被告犯罪之證據，惟此項不利之陳述，須無瑕疵可指，且就其他方面調查，又與事
  實相符者，始得採為其他共同被告犯罪事實之認定。若不為調查，而專憑此項供述
  ，即為其他共同被告犯罪事實之認定，顯與刑事訴訟法第一百五十六條第二項之規
  定有違。因之，現行刑事訴訟法下，被告之自白，或共同被告不利於己之陳述，其
  證明力並非可任由法院依自由心證主義之原則，自由判斷，而受相當之限制，有證
  據法定主義之味道，即尚須另有其他必要之補強證據，來補足其自白之證明力，始
  得採為斷罪資料。本件依據警局移送檢察官偵查經隔離訊問後所為之第一甲○○○
  ：「在丙○○○身上查扣之簽單是否簽六合彩所用？」答以：「那不是她的」，另
  查警訊中訊以：「乙○○與何人共同主持六合彩」？答稱：「只有他一人主持六合
  彩」（警卷第八頁正面第六、七行筆錄），嗣再訊以：「記帳及向簽賭者收取簽賭
  金由何人負責？」答稱：「由乙○○記帳，我及乙○○負責收取簽賭金」（警卷第
  九頁正面第一行筆錄）。檢察官偵查中，再訊以甲○○○：「丙○○○是否共同經
  營？」答稱：「沒有，她僅是送飯去」（偵查卷第九頁反面第二、三行筆錄），其
  於原審及本院中亦為相同之供述，顯見甲○○○前後供詞，互相矛盾，而有瑕疵存
  在，其於警局之證詞自難採為定罪之依據。而本院將被告皮包內扣案之五張簽單送
  鑑定結果，其上之簽單數字號碼並非被告筆跡，而係共同被告乙○○、甲○○○之
  筆跡無訛，此亦有刑事警察局八十八年十二月廿八日第一三六九四八號函附卷可稽
  ，顯見被告皮包內搜出之簽單五張非屬被告所有，乃甲○○○見警員臨檢，情急之
  下匆匆塞入被告皮包內，應無疑義，則公訴人及原確定判決以上開五張簽單據為定
  罪之依據，即有違誤。
四又依甲○○○在警訊中之供述「本月三十日依統計我所知約有新臺幣壹拾伍萬元，
  已收現金肆仟伍佰元，其餘的尚未收取」，據此供述，當天應僅收取賭資四千五百
  元而已，則被告丙○○○皮內之現金壹萬仟三百元，顯非是本案賭資，公訴人以
  該款作為論罪之證據亦有失誤。
五另查：六合彩之電話皆由同案被告乙○○及甲○○○接聽，有甲○○○在警訊筆錄
  之供述可證。再由本件錄音帶譯文觀之，共有十四通電話，其中十二通由阿鳳接聽
  ，另二通尚難僅因對方稱阿琴，即指其為被告丙○○○接聽，蓋因打電話者皆為簽
  賭，不論對方如何稱呼阿鳳或阿琴，甲○○○均予回答，理應無更正之必要，因電
  話均為甲○○○接聽，可證當天仍由渠在守電話，尚難僅憑對方稱阿琴即認定被告
  丙○○○在接聽電話。此亦可從錄音帶譯文最後二通電話之註解，以該二通電話之
  Ａ對象，第一通阿琴，第二通阿鳳「係同一人之聲音」，可以證明簽賭電話皆由同
  一人甲○○○在接聽。至於電話中有人向阿鳳簽四九之事，據甲○○○稱伊仍「假
  裝」問丙○○○讓對方知道旁邊有人，既是假裝問，顯非向丙○○○詢問，此有甲○○○在偵訊中之供述可證。又被告丙○○○近年聽覺已失，並已耳聾，為聽障者
  ，有中華民國殘障手冊附卷可證實，本件簽賭六合彩者既以電話為之，自需聽力佳
  者，始不致有誤，被告既有聽障，自不易聽清來電者之談話內容，而本件電話簽賭
  由乙○○、甲○○○接聽電話既足應付，豈有任由聽障之被告接聽電話之理﹖苟由
  被告接聽，顯與情理有違。
六綜上所述，公訴人之指訴，實難據以證明被告丙○○○有共同參與經營六合彩賭博
  之犯行。而共同被告乙○○、陳江麗均於偵審中一再供證被告丙○○○並未參與經
  營本件賭博，此外，本院亦查無證據證明被告犯罪，原審為有罪之判決，尚有未合
  ；被告之上訴意旨執此指摘原判決不當，為有理由，應就被告鄭江麗琴部分撤銷並
  諭知無罪之判決。
據上論斷，依刑事訴訟法第三百六十九條第一項前段、第三百六十四條、第三百零一
條第一項前段判決如主文。
中      華      民      國      八十九      年      一    月    十九    日
                                  審判長法官  吳  鴻  章
                                        法官  林  德  盛
                                        法官  黃  永  祥
右正本證明與原本無異。
本件不得上訴。
                                      書記官  洪  瑞  河
中      華      民國      八十九      年      一    月    十九    日


司法院資訊處製作；財團法人民間司法改革基金會備份。
